【裁判字號】    97,台上,5154
【裁判日期】    971016
【裁判案由】    妨害國幣懲治條例
【裁判全文】
最高法院刑事判決            九十七年度台上字第五一五四號
上  訴  人  甲○○
            乙○○
共      同
選任辯護人  常照倫律師
上列上訴人等因妨害國幣懲治條例案件，不服台灣高等法院台中
分院中華民國九十七年八月七日第二審判決（九十七年度上訴字
第一四二四號，起訴案號：台灣彰化地方法院檢察署九十六年度
偵字第九五七七號），提起上訴，本院判決如下：
    主  文
上訴駁回。
    理  由
按刑事訴訟法第三百七十七條規定，上訴於第三審法院，非以判
決違背法令為理由，不得為之。是提起第三審上訴，應以原判決
違背法令為理由，係屬法定要件。如果上訴理由書狀並未依據卷
內訴訟資料，具體指摘原判決不適用何種法則或如何適用不當，
或所指摘原判決違法情事，顯與法律規定得為第三審上訴理由之
違法情形，不相適合時，均應認其上訴為違背法律上之程式，予
以駁回。本件上訴人甲○○、乙○○等上訴意旨略稱：(一)、按被
告之自白，不得作為有罪判決之唯一證據，仍應調查其他必要之
證據，以察其是否與事實相符，刑事訴訟法第一百五十六條第二
項規定甚明。又被告之自白與事實是否相符，須依具體情事，如
現場跡象、被害人指供或調查其他之必要證據，以認定之，不能
憑空臆測，認為與事實相符，而採為判決基礎，本院四十六年台
上字第一七０號著有判例。本件原判決僅憑上訴人等之唯一自白
，即認定上訴人等偽造硬幣新台幣（下同）四百萬元，有違自白
採認之證據法則。(二)、原判決於事實欄認定：「甲○○、乙○○
二人自民國九十四年九月間某日起至於九十六年四月二十六日止
，陸續將製作完成之偽造十元硬幣及同面額之真幣，以約七比三
、六比四或九比一之比例混合後，或持數量不詳之偽造硬幣前往
市場購物買菜而行使之，或持數量不詳之偽造硬幣存入如原判決
附表一所示之金融機構，而加以行使」。然原判決附表一所示之
帳戶，或另有其他現金存款，或上訴人所供「疑似偽幣現金存入
帳戶明細」與事實不符，原判決所認定之總金額，仍有疑義，其
對於選任辯護人細究偽幣數額之調查證據請求，置之未理，遽予
判決，則有判決理由不備及應於審判期日調查之證據未予調查之
違法。(三)、「偽造須係摹仿通用幣券之真形、質地、顏色、文字
、花紋、簽章等，始得成立。苟其形式不相似，或質地不相同，
一般人在正常使用之情形下即可輕易識別真偽者，則不得謂為偽
造」、「偽造之標準，須摹仿通用幣券之形狀、物質、顏色、文
字、花紋、簽章等，始得成立。苟形式不相似，或物質不相同，
一般人視之即可輕易識別真偽者，則不得謂為偽造」、「所謂偽
造之幣券，以客觀上已達於足以使人誤認為真幣者為限」，此有
本院九十三年度台上字第六０四四號、九十四年度台上字第六九
九五號及九十七年度台上字第三二七二號判決，可資參照。原審
未將所謂偽造之十元硬幣實物送請調查，以查明是否已達上述所
稱偽幣之程度，有應於審判期日調查之證據而未予調查之違法等
語。
惟查原判決並非以上訴人等唯一自白作為判斷之依據，業已查核
與事實相符，即係以上訴人等在偵查中及第一審審理時相互供證
，佐以證人杜虹玫、杜觀蓉、杜士瑋、周建男、李美霞之證詞、
證人即另案被告黃弘輝之證述，徵之卷附截留偽造變造仿造新台
幣券幣通報單、中央造幣廠九十六年五月十五日台幣品字第0960
001317號、中央銀行發行局九十六年十月二十二日台幣品字第09
60002955號函、台灣中小企業銀行截留偽造券幣通報明細表、連
線作業通用查詢驗證單各一紙、台灣中小企業銀行二林分行戶名
乙○○之交易明細等文書證據，予以認定。核有如原判決附表三
所載之製幣機具扣案可稽，是原判決關於上訴人等偽造國幣之犯
行認定，應無違誤。上訴意旨，係徒憑己見，就原審採證認事職
權之適法行使，及原判決已論斷說明之事項，重複為事實之爭辯
，任指原判決有上訴意旨指摘之違誤，核與法律所規定得為第三
審上訴理由之違法情形不相適合，應予駁回。至於上訴人等偽造
本件硬幣之確定數額，無以具體推算，乃依據上訴人等之供述酌
定其數目，原判決亦予以敘明，縱其數額略有差異，並不影響上
訴人等本件犯罪之構成，上訴人等執以爭議，亦無可取，併此敘
明。
據上論結，應依刑事訴訟法第三百九十五條前段，判決如主文。
中    華    民    國  九十七  年    十    月   十六   日
                      最高法院刑事第五庭
                          審判長法官  陳  正  庸
                                法官  賴  忠  星
                                法官  林  秀  夫
                                法官  宋      祺
                                法官  陳  祐  治
      本件正本證明與原本無異
                                      書  記  官
中    華    民    國  九十七  年    十    月  二十四  日
                                                      V


司法院資訊處製作；財團法人民間司法改革基金會備份。
